臺灣臺中地方法院刑事判決　　　　　　　　　　　　　九十年度訴緝字第三一二號
　　公　訴　人　臺灣臺中地方法院檢察署檢察官
　　被　　　告　丁○○
　　選任辯護人　劉君毅
右列被告因侵占案件，經檢察官提起公訴（八十二年度偵字第一八二七四號），本院
判決如左：
    主  文
丁○○無罪。
    理  由
一、公訴意旨略以：被告丁○○係三湧建設有限公司（下稱三湧建設）所建造之甲○
    ○○○（坐落於臺中縣太平鄉○○○街五一號，下稱該大樓）管理委員會（下稱
    管委會）主任委員，詎其基於意圖為自己不法之所有之概括犯意，先於民國（以
    下同）八十一年五月間，在收取住戶繳交之新臺幣（下同）一百十三萬一千元之
    管理基金後（每戶繳交一萬三千元，合計八十七戶（應為八十六戶之誤）共一百
    十三萬一千元，於八十二年二月一日移交職務時，未予移交，而將之侵占入己；
    又因全體住戶與三湧建設因售屋糾紛，雙方達成和解，由三湧建設於八十一年十
    一月二十八日賠償一百萬元予全體住戶，丁○○於八十二年二月一日移交職務時
    ，只移交上述賠償金三十六萬元，又將其中六十四萬元侵占入己，合計侵占上開
    管理基金及賠償金共一百四十九萬一千元，而認被告涉犯刑法第三百三十六條第
    二項之業務侵占罪嫌云云。
二、按犯罪事實應依證據認定之，無證據不得推定其犯罪事實。又不能證明被告犯罪
    者，應諭知無罪之判決，刑事訴訟法第一百五十四條、第三百零一條第一條分別
    定有明文。又認定不利於被告之事實，須依積極證據，苟積極證據不足為不利於
    被告事實之認定時，即應為有利於被告之認定，更不必有何有利之證據；又告訴
    人之告訴，係以使被告受刑事訴追為目的，是其陳述是否與事實相符，仍應調查
    其他證據以資審認（最高法院三十年上字第八一六號、五十二年台上字第一三○
    ○號判例參照）。
三、本件公訴人認被告丁○○涉犯刑法第三百三十六條第二項之業務侵占罪嫌，無非
    以被告之上開犯行，業據證人即繼任之主任委員乙○○指證綦詳，並有上揭住戶
    與三湧建設之和解契約書及三湧建設開立之一百萬元支票影本各一紙附卷可稽為
    其主要論據，惟查：訊據被告矢口否認有何公訴人所指之業務侵占犯行，辯稱：
    伊任職管委會主任委員期間，共收取管理基金九十三萬六千元及三湧建設之和解
    金一百萬元合計一百九十三萬六千元，扣除最後於八十二年二月一日移交之三十
    六萬元後，共花費該大樓公款計一百五十七萬六千元，然伊持有之上開款項均全
    數用在該大樓之公共支出，並未侵占上開款項分文等語。經查：（一）被告任職
    上揭管委會主任委員期間從三湧建設所移交之管理基金及和解金總額，據證人即
    三湧建設之員工陳儒宗於本院八十三年一月十九日訊問時證稱：住戶共八十六戶
    ，每戶交一萬三千元，由我們經手，第一次繳了七十二戶之基金九十三萬六千元
    ，第二次即繳和解時之一百萬元之中十八萬二千元（十四戶繳之基金）給丁○○
    。及告訴人乙○○於本院八十三年一月十九日訊問時陳稱：他（即被告）只移交
    三十五萬六千零三十五元。（以上見八十三年訴字第一八二號刑事卷宗第十二頁
    正、反面），可見被告以管委會主任委員之身分計收取管理基金連同建設公司和
    解金額計一百九十三萬六千元，扣除最後於八十二年二月一日移交之三十五萬六
    千零三十五元後，被告辯稱從三湧建設所移交之管理基金及和解金總額為一百五
    十七萬六千餘元，應屬可信。（二）被告辯稱：於八十一年五月間，收取上開九
    十三萬六千元管理基金即存入土地銀行，惟該大樓欠繳管理費者眾，八十一年六
    、七、八月份分別僅三十三戶、七戶、四戶繳納管理費，故自八十一年五月迄十
    月十二日止，該管委會僅收入約一百二十餘萬元（包括九十三萬六千元基金加上
    六、七、八月份收受之管理費分別為二十三萬餘元、五萬餘元、二萬餘元、九月
    份零星費用），而該管委會每個月之經常性支出（如大樓保全費用固定每月十萬
    元），應結存六十餘萬元，因管委會制度尚未健全，於八十一年十月十二日始將
    管理基金餘款六十三萬八千二百八十四元，存入第一銀行丙○○（即當時管委會
    之財務委員）帳戶，被告確已將包含九十三萬六千元基金在內之全數收入扣除支
    出後之結餘全數存入上開帳戶等語，此有被告提出之該大樓於八十一年六月三十
    日、七月三十日、八月三十一日經證人丙○○整理之管理費收支明細表、告訴人
    乙○○於八十一年九月二十一日自製公告函影本一紙、丙○○第一銀行存摺影本
    一紙在卷可稽，經本院互核後相符，亦屬可採。（三）被告於八十一年十一月二
    十八日收受三湧建設和解之一百元後，即開始進行社區大門、警衛室及側門、圍
    牆工程及電梯保養等建設維修事項，其中光是社區大門即耗資二十二萬九千餘元
    、建設公司僅補助三萬七千元、總計各項支出約七、八十萬元，加上每月經常性
    支出十五萬元，自八十一年十月起至八十二年二月一日止共四個月支出約一百三
    、四十萬元，是伊自八十一年十月十二日起至八十二年一月三十一日止應存入一
    百六十餘萬元，扣除上開支出應僅結存三十餘萬元，核與伊於八十二年二月一日
    移交之三十餘萬元相符。另被告辯稱用於該大樓之維修費用約七、八十萬餘元，
    核與證人丙○○本院於九十一年三月四日訊問時證稱：（問：當時你的職務？）
    我當時是管委會的財務委員。（問：提示證三（九十訴緝三一二號卷附第八十二
    至八十三頁），被告稱：二十二萬九千元為大門維修費用，拾玖萬兩千元是電梯
    及清潔費用，五萬八千元是公共用電，十二萬元是圍牆的維修費用，十七萬元是
    警衛室及側門的修繕費用，十萬六千元保全員的薪資、三萬元是律師法律顧問費
    用，總計七十九萬五千元，是否屬實？）被告所言確實。（問：提示第八十頁，
    第一銀行存摺是否以你的名義開戶？）以我的名義作為管委會的開戶所用。（問
    ：管委會的支付給保全員壹個月為十萬元是否屬實？）當時是全部包給保全公司
    ，所以壹個月薪資十萬元。（問：前揭辯護人所言存摺內各項支出明細是否屬實
    ？）均屬實在，因公共用電的部分當時並未由各住戶電費中扣除，而由公共基金
    中扣除，至目前依然是如此作法。（問：前述建設及維修是否均已完成。）均已
    完成，但事後圍牆又因故被拆除了等語相符（見本院九十一年三月四日訊問筆錄
    ），再經本院審核被告提出之和解契約書中各項明細及存摺收支明細，核與被告
    所辯相符，被告所辯應屬可信。綜上所述，被告所辯應係可採，公訴人所舉之證
    據，不足以證明被告確有業務侵占犯行，此外，復查無任何積極事證足認被告有
    何公訴人所指之犯行，依照首揭法條及判例意旨，不能證明被告犯罪，依法應諭
    知無罪之判決。
據上論斷，應依刑事訴訟法第三百零一條第一項，判決如主文。
中      華      民      國    九十一    年      四      月      八      日
                              臺灣臺中地方法院刑事第六庭
                                審判長法  官  梁  堯  銘
                                      法  官  許  旭  聖
                                      法  官  洪  堯  讚
右正本證明與原本無異。
如不服本判決，應於判決送達後十日內向本院提出上訴狀，上訴於臺灣高等法院臺中
分院( 須附繕本 )。
                                      書記官
中      華      民      國    九十一    年      四      月      九      日
